【裁判字號】    95,易,1083
【裁判日期】    951113
【裁判案由】    詐欺
【裁判全文】
臺灣高雄地方法院刑事判決              95年度易字第1083號
公  訴  人  臺灣高雄地方法院檢察署檢察官
被      告  乙○○
                    （在國防部台南監獄受刑中）
上列被告因詐欺案件，經檢察官提起公訴（95年度偵緝字第1040
號），被告於本院準備程序進行中，就被訴事實為有罪之陳述，
經本院告知簡式審判程序意旨，並聽取公訴人及被告之意見後，
本院合議庭裁定由受命法官獨任依簡式審判程序審理，判決如下
：
    主  文
乙○○連續幫助連續意圖為自己不法之所有，以詐術使人將本人
之物交付，累犯，處有期徒刑伍月，如易科罰金，以銀元佰元
即新臺幣玖佰元折算壹日。
    事  實
一、乙○○前於民國89年間因公共危險案件，經臺灣台中地方法
    院以89年度訴字第2666號判處有期徒刑6 月確定，於91年5
    月12日執行完畢出監。詎仍不知悔改，其應了解目前國內社
    會上層出不窮之不法份子為掩飾渠等不法行徑，避免執法人
    員之追究及處罰，經常利用他人之存款帳戶、印章、存摺、
    金融卡及密碼轉帳，以確保犯罪所得之不法利益並掩人耳目
    ，而黃彬豪（業經臺灣苗栗地方法院判處有期徒刑3 年6 月
    ）在中華日報、中國時報、自由時報、聯合報上刊登收購存
    簿之廣告，對外收購人頭帳戶存摺，乙○○對於收購帳戶之
    人是否持以犯罪雖無確信，然在客觀可以預見一般取得他人
    金融存款帳戶使用之行徑，常與財產犯罪所需有密切關連之
    情形下，因缺錢花用，遂基於縱有人持其所有之帳戶作為財
    產犯罪之犯罪工具，亦不違背其本意之幫助他人實施詐欺之
    概括犯意，自92年10月份起以日薪新台幣（下同）1,000 元
    之代價，受雇於黃彬豪從事幫忙收購帳戶之工作，對外收購
    之價格每本1,000 元至3,000 元不等，而自93年10月初某日
    至同年12月31日止，乙○○以此方式先向陳湘玲（業經臺灣
    台中地方法院以94年度易字第241 號判處拘役50日確定）收
    購中國信託商業銀行台中分行帳戶（帳號000000000000號）
    及新竹國際商業銀行台中分行帳戶（帳號0000000000號）之
    存摺、提款卡及密碼，又向蕭文茵（業經臺灣台中地方法院
    檢察署聲請簡易判決處刑）收購台新國際商業銀行銀行民權
    分行帳戶（帳號00000000000000號）之存摺、提款卡及密碼
    ，並陸續將前開收購而來之人頭帳戶交由黃彬豪，再由黃彬
    豪分別出售予真實姓名年籍不詳之不法份子使用，嗣該等不
    法份子即基於為自己不法所有之意圖，先後為下列行為：
  (一)於92年11月20日19時許，以電話聯絡魏繼昌佯稱可辦理健保
    退費，使魏繼昌誤信為真而陷於錯誤，於同日依對方指示至
    提款機轉帳36,123元至陳湘玲上開新竹國際銀行台中分行帳
    戶，嗣魏繼昌察覺存款帳戶內金額短少，始知受騙。
  (二)於92年11月27日前某日，以在報紙上刊登「廣隆電子公司」
    徵求作業員為名，並提供服務中心電話，適有梁雅慧撥打該
    電話後誤信為真而陷於錯誤，於92年11月27日，依對方指示
    至提款機轉帳3,934 元及3,949 元至蕭文茵上開帳戶，嗣梁
    雅慧察覺存款帳戶內金額短少，始知受騙。
  (三)於92年12月9 日至同年月12日，在網路上張貼佯稱可出售網
    路線上遊戲之寶物，並留下聯絡電話供有意購買者聯絡之訊
    息，適有張耀文、張伯隆、謝家煒、廖啟杏、袁清泉等人看
    到該網路訊息後即打電話與對方聯絡，詢問購買寶物事宜，
    對方向張耀文等人表示需先匯款後才會將寶物移轉給張耀文
    等人，而要求張耀文等人轉帳至前揭陳湘玲上開中國信託商
    業銀行台中分行之帳戶，致張耀文等人誤信為真而陷於錯誤
    ，依其指示行事，其中張耀文於92年12月9 日15時55分匯入
    15,000元、張伯隆於92年12月9 日23時許匯入11,000元、謝
    家煒於92年12月12日19時49分匯入8,000 元、廖啟杏於92年
    12月12日0 時25分匯入14,000元、袁清泉於92年12月12日18
    時50分匯入2,200 元至陳湘玲前揭中國信託商業銀行台中分
    行帳戶。
  (四)嗣於93年12月31日20時40分許，乙○○為警在台南市○區○
    ○路火車站前查獲。
二、案經台南市警察局第一分局報請臺灣臺南地方法院檢察署檢
    察官呈請臺灣高等法院檢察署令轉臺灣高雄地方法院檢察署
    檢察官偵查起訴。
    理  由
一、按本件被告乙○○所犯係死刑、無期徒刑、最輕本刑為3 年
    以上有期徒刑以外之罪，其於準備程序就前揭被訴事實為有
    罪之陳述，經受命法官告知簡式審判程序之旨，並聽取其與
    公訴人之意見後，本院認無不得或不宜改依簡式審判程序進
    行之處，爰依刑事訴訟法第273 條之1 第1 項、第284 條之
    1 ，裁定本件由受命法官獨任進行簡式審判程序，合先敘明
    。
二、訊據被告乙○○對於上開犯罪事實坦承不諱，核與被害人魏
    繼昌、梁雅惠、張耀文、張柏隆、謝家煒、廖啟杏、袁清泉
    指訴情節相符（見臺灣台中地方法院檢察署93年度偵字第
    8259號卷第7 頁、第20頁、93年度核退偵字第151 號卷第9
    頁、93年度偵字第16913 號卷第7 頁、第9 頁、第10頁、第
    13頁、第15頁），且經證人陳湘玲、蕭文茵證述明確（見臺
    灣台中地方法院檢察署93年度偵字第8259號卷第5 頁、第6
    頁、93年度偵字第6452號卷第4 頁），並有陳湘玲中國信託
    商業銀行台中分行000000000000號帳戶交易明細（臺灣台中
    地方法院檢察署93年度偵字第16913 號卷第19至第25頁）、
    蕭文茵台新商業銀行00000000000000號帳戶交易明細（臺灣
    台中地方法院93年度易字第2243號卷第16頁、第17頁）、謝
    家煒、袁清泉、張耀文、張柏隆、廖啟杏轉帳交易明細（臺
    灣台中地方法院檢察署93年度偵字第16913 號卷第26頁、第
    27頁、第29頁、第29-1頁）、梁雅慧郵局存摺影本（臺灣台
    中地方法院檢察署93年度核退偵字第151 號卷第14頁、第15
    頁）各1 份附卷可稽，被告之自白核與事實相符，應堪採為
    認定事實之證據，本件事證明確，被告犯行堪以認定，應予
    依法論科。
三、查被告乙○○行為後，刑法於94年2 月2 日經總統令修正公
    布，於95年7 月1 日施行，新刑法第2 條第1 項之規定，係
    規範行為後法律變更所生新舊法律比較適用之準據法，於新
    刑法施行後，應適用新刑法第2 條第1 項之規定，為「從舊
    從輕」之比較。本案涉及法律變更之部分如下：
  (一)本次修正刑法第339 條第1 項詐欺取財罪法定刑之種類雖未
    變動，惟罰金刑部分，被告行為時即修正前罰金罰鍰提高標
    準條例第1 條前段規定「依法律應處罰金、罰鍰者，就其原
    定數額得提高為2 倍至10倍」及修正前刑法第33條第5 款規
    定「主刑之種類如下：五、罰金：1 元以上」，該罪之罰金
    刑為銀元1 元以上、銀元1,000 元以下，若換算為新臺幣為
    新臺幣30元以上、30,000元以下。依修正後刑法施行法增訂
    第1 條之1 規定，「中華民國94年1 月7 日刑法修正施行後
    ，刑法分則編所定罰金之貨幣單位為新臺幣。94年1 月7 日
    刑法修正時，刑法分則編未修正之條文定有罰金者，自94年
    1 月7 日刑法修正施行後，就其所定數額提高為30倍。但72
    年6 月26日至94年1 月7 日新增或修正之條文，就其所定數
    額提高為3 倍」，及刑法第33條第5 款修正為「主刑之種類
    如下：五、罰金：新臺幣1,000 元以上，以百元計算之」之
    規定，而刑法第339 條自72年6 月26日後迄未修正，是依修
    正後之刑法第339 條第1 項詐欺取財罪所得科處之罰金刑為
    新臺幣1,000 元以上、新臺幣30,000元以下。比較新舊法，
    應以被告行為時之刑法較有利於被告。
  (二)被告行為後業已刪除刑法第56條連續犯之規定，被告所犯數
    次幫助詐欺取財犯行，即應論以數罪分論併罰，此刪除雖非
    犯罪構成要件之變更，但顯已影響行為人刑罰之法律效果，
    自屬法律有變更，依新法第2 條第1 項規定，比較新、舊法
    結果，仍應適用較有利於被告之行為時法律即修正前刑法第
    56條論以連續犯。
  (三)被告行為時刑法第47條原規定「受有期徒刑之執行完畢，或
    受無期徒刑或有期徒刑一部之執行而赦免後，5 年內再犯有
    期徒刑以上之罪者，為累犯，加重本刑至二分之一」，新法
    第47條第1 項則規定「受徒刑之執行完畢，或一部之執行而
    赦免後，5 年以內故意再犯有期徒刑以上之罪者，為累犯，
    加重本刑至二分之一」，其立法理由為累犯以出於故意再犯
    者為限，並刪除依軍法受裁判者，不適用累犯之規定。被告
    有如事實欄所載前科，於5 年以內再故意犯本件有期徒刑以
    上之罪，不論依修正前之刑法第47條，或修正後之刑法第47
    條第1 項之規定，均構成累犯，對被告而言並無有利或不利
    之情形，自不生新舊法比較之問題，應逕依修正前之刑法第
    47條之規定論以累犯。
  (四)修正前刑法第30條第1 項規定：「幫助他人犯罪者，為從犯
    」，修正後之刑法第30條第1 項則規定：「幫助他人實行犯
    罪行為者，為幫助犯。雖他人不知幫助之情者，亦同」，修
    正前、後刑法第30條第1 項就定義幫助犯之文字用詞雖有修
    正，然並未更易幫助犯之認定標準。故本件被告所犯之罪不
    論依修正前之刑法第30條第1 項，或修正後之刑法第30條第
    1 項規定，均構成幫助犯，對被告而言並無有利或不利之情
    形，自不生新舊法比較之問題，應逕依修正前之刑法第30條
    第1 項論以幫助犯。再依修正前刑法第30條第2 項規定，從
    犯之處罰，得按正犯之刑減輕之。依被告犯罪時之刑法第67
    條規定：「有期徒刑加減者，其最高度及最低度同加減之」
    ，惟依95年7 月1 日施行之修正後刑法第67條則規定：「有
    期徒刑或罰金加減者，其最高度及最低度同加減之」，是經
    比較修正前後減刑之結果，雖舊法並無罰金刑最高度及最低
    度同加減之規定，然因舊法罰金之最低度刑為銀元1 元，經
    依修法前之罰金罰鍰提高標準條例提高，並予換算為新台幣
    後，其刑度仍較新法減刑後之罰金刑為輕，故以95年7 月1
    日修正公布施行前之規定較有利於被告，應依刑法第2 條第
    1 項前段規定，適用行為時之法律減輕其刑。
  (五)又被告犯罪時之刑法第41條第1 項前段規定：「犯最重本刑
    為5 年以下有期徒刑以下之刑之罪，而受6 個月以下有期徒
    刑或拘役之宣告，因身體、教育、職業、家庭之關係或其他
    正當事由，執行顯有困難者，得以1 元以上3 元以下折算1
    日，易科罰金。」，又受刑人行為時之易科罰金折算標準，
    依修正前罰金罰鍰提高標準條例第2 條前段規定（現已刪除
    ），就其原定數額提高為100 倍折算1 日，則本件受刑人行
    為時之易科罰金折算標準，應以銀元100 元以上、300 元以
    下折算1 日，經折算為新臺幣後，應以新臺幣300 元以上、
    900 元以下折算為1 日。惟94年1 月7 日修正、94年2 月2
    日公布、95年7 月1 日施行之刑法第41條第1 項前段則規定
    ：「犯最重本刑為5 年以下有期徒刑以下之刑之罪，而受6
    個月以下有期徒刑或拘役之宣告者，得以新臺幣1,000 元、
    2,000 元或3,000 元折算1 日，易科罰金。」比較修正前後
    之易科罰金折算標準，以95年7 月1 日修正公布施行前之規
    定，較有利於被告，則應依刑法第2 條第1 項前段，適用修
    正前刑法第41條第1 項前段規定，定其易科罰金之折算標準
    。
四、按刑法上之幫助犯，係以幫助他人犯罪之意思，對於正犯資
    以助力，而未參與實施構成要件行為者。次按連續幫助與幫
    助連續為不同之犯罪態樣，如基於概括犯意，多次幫助他人
    犯罪，為連續幫助，該幫助者有多次犯罪行為；如以一幫助
    行為，幫助他人連續犯罪，則為幫助連續，就幫助犯而言，
    僅有一次犯罪行為（最高法院87年度台上字第3865號判決參
    照），被告收購上開帳戶之存摺、提款卡及密碼予黃彬豪轉
    售不法份子，使該等不法份子得基於詐欺取財之犯意，向被
    害人魏繼昌等人施用詐術，致使其均陷於錯誤，轉帳至上開
    帳戶內，而遂行詐欺取財之犯行，然被告單純提供帳戶供人
    使用之行為，並不等同於向被害人施以欺罔之詐術行為，且
    亦無證據證明被告有參與詐欺取財犯行之構成要件行為，是
    被告收購金融帳戶之存摺、提款卡、密碼供人使用之行為，
    對於該詐騙集團遂行詐欺取財犯行，資以助力，而非共同正
    犯，故核被告所為，係犯刑法第30條第1 項、第339 條第1
    項之幫助連續詐欺取財罪。被告先後2 次幫助連續詐欺取財
    之犯行，時間緊接，手法相似，觸犯構成要件相同之罪名，
    顯係基於概括犯意反覆為之，為連續犯，應依刑法第56條之
    規定，論以一罪，並加重其刑。被告前因公共危險案件，經
    臺灣台中地方法院以89年度訴字第2666號判處有期徒刑6 月
    確定，於91年5 月12日執行完畢出監，有卷附臺灣高等法院
    被告前案紀錄表1 份可按，其受有期徒刑之執行完畢，5 年
    以內再犯有期徒刑以上之罪，為累犯，依刑法第47條之規定
    加重其刑。又被告幫助他人實施詐欺犯行，為從犯，爰依刑
    法第30條第2 項之規定，按正犯之刑減輕之，並先加後減之
    。爰審酌被告明知不法份子詐騙行徑猖獗，卻受僱於黃彬豪
    收購帳戶轉售不法份子詐欺取財使用，紊亂社會正常交易秩
    序，並使不法之徒藉此輕易詐取財物，檢警難以追查緝捕，
    所造成之危害非輕，且迄今仍未與被害人達成和解，行為實
    屬可議，惟念及犯後坦承犯行，態度尚佳等一切情狀，量處
    如主文所示之刑，並諭知易科罰金之折算標準，以資懲儆。
五、據上論斷，應依刑事訴訟法第273 條之1 第1 項、第284 條
    之1 、第299 條第1 項前段，刑法第2 條第1 項前段、第
    339 條第1 項、修正前第56條、第30條、第47條、第41條第
    1 項前段，罰金罰鍰提高標準條例第1 條前段、第2 條，現
    行法規所定貨幣單位折算新臺幣條例第2 條，判決如主文。
本案經檢察官甲○○到庭執行職務。
中    華    民    國    95    年    11    月    13    日
                  鳳山刑事第1 庭      法  官  林芳華
以上正本證明與原本無異。
如不服本判決，應於判決送達後10日內，向本院提出上訴狀。
中    華    民    國    95    年    11    月    13    日
                                      書記官  黃靖媛
附錄本案論罪科刑法條
刑法第339條第1項
意圖為自己或第三人不法之所有，以詐術使人將本人或第三人之
物交付者，處5 年以下有期徒刑、拘役或科或併科1 千元以下罰
金。


司法院資訊處製作；財團法人民間司法改革基金會備份。
